臺灣高等法院臺南分院民事裁定
111年度抗字第41號
抗  告  人  張倉福  

相  對  人  阮廖天金
上列當事人間因請求返還金錢消費借貸聲請假扣押事件（臺灣雲
林地方法院111年度司全字第10號），就執行法院司法事務官准
許假扣押聲請之聲明異議，對於中華民國111年3月8日臺灣雲林
地方法院所為裁定（111年度全事聲字第1號），提起抗告，本院
裁定如下：
    主  文
抗告駁回。
抗告訴訟費用新臺幣壹仟元由抗告人負擔。
    理  由
一、本件抗告意旨略以：其與相對人之爭議為金錢消費借貸，並
    非其要出售坐落雲林縣○○鄉○○段00000地號土地及其上同段0
    00建號建物即門牌號碼雲林縣○○鄉○○村○○路0000號房地（下
    稱系爭房地）所衍生之債務不履行（抗告人否認尚有欠款）
    ，相對人所提出之證據無法證明抗告人以不合於市價之低價
    脫售而為不利相對人之處分，其不會因出售系爭房地而達無
    資力狀態，況系爭房地係委託房仲公開出售，難認係抗告人
    有隱匿之行為；抗告人亦有參與相對人之調解並無逃匿，不
    能以雙方債務仍有爭執而推論抗告人有可假扣押之原因，爰
    請廢棄原裁定等語。　　
二、按債權人就金錢請求或得易為金錢請求之請求，欲保全強制
    執行者，得聲請假扣押。又假扣押，非有日後不能強制執行
    或甚難執行之虞者，不得為之；民事訴訟法第522條第1項、
    第523條第1項定有明文。又請求及假扣押之原因應釋明之。
    前項釋明如有不足，而債權人陳明願供擔保或法院認為適當
    者，法院得定相當之擔保，命供擔保後為假扣押；民事訴訟
    法第526條第1項、第2項亦定有明文。次認所謂假扣押之原
    因，依同法第523條第1項規定，係指債務人有日後不能強制
    執行或甚難執行之虞者，例如債務人浪費財產、增加負擔或
    就財產為不利之處分，將達於無資力之狀態、或移往遠地、
    逃匿無蹤或隱匿財產等情形。惟不以上開情形為限，祇須合
    於該條項「有日後不能強制執行或甚難執行之虞」之條件，
    即足當之（最高法院98年度台抗字第746號裁定參照）。又
    所謂釋明，乃當事人提出之證據雖未能使法院達於確信之程
    度，惟已使法院得薄弱之心證，信其事實上之主張大概為如
    此者為已足（最高法院97年度台抗字第657號裁定參照）。
    是依前開規定，只須債權人有所釋明，縱未達到使法院產生
    較薄弱之心證，相信其主張之事實大致可信之程度，亦屬「
    釋明不足」，非全無釋明，如債權人陳明願供擔保或法院認
    為適當者，法院得定相當之擔保，命供擔保後為假扣押。至
    債權人主張之實體上理由是否正當，乃屬本案判決問題，非
    假扣押裁判中所能解決。
三、原裁定意旨略以：抗告人實有隱匿財產導致日後不能強制執
    行之虞，業據相對人提出房仲出售系爭房地之廣告照片及調
    解不成立證明書為憑。綜上資料並依一般社會通念，對於本
    件假扣押之原因，即日後有不能強制執行或甚難執行之虞，
    已得到大致為正當之薄弱心證，是准許相對人供擔保後，得
    對抗告人之財產為假扣押等語。　　
四、經查：
  ㈠相對人主張：抗告人為購買系爭房地及坐落同村○○路000-0號
    房屋及土地，向其借款新臺幣（下同）109萬元，約定利息
    為25,000元，並約定應於111年2月2日連同本金、利息合計1
    ,115,000元（下稱系爭借款）一併返還予相對人，業據其提
    出抗告人在借款人欄簽名及蓋章之借據一紙為憑(見原審司
    全字卷第7頁)；堪認相對人就本件假扣押所欲保全之請求原
    因，已為相當之釋明。
　㈡相對人又主張：因借款清償期屆至，正欲與抗告人聯繫以確
    認還款事宜，詎抗告人竟拒與其聯絡，且委託房屋仲介公開
    出售系爭房地，張貼廣告於系爭房地上。相對人遂向雲林縣
    ○○市調解委員會（下稱調解會）聲請調解還款事宜，惟抗告
    人仍拒不說明出售系爭房地原因，且無法提出還款計畫，致
    兩造調解不成立等語。查抗告人雖否認系爭借款債務，惟僅
    提出其自己簽署之收據（收據稱第三人歐育靜代抗告人向相
    對人償債30萬元），及歐育靜逕匯相對人之匯款申請書回條
    （面額分別220萬元、30萬元）影本等為證，並私下擬將系
    爭房地脫手出售；且系爭房地廣告單上原出售價1,338萬元
    經畫線刪除，已有降價出售之意。而上開抗告人所出具上開
    收據（並非相對人收訖之證明）、匯款申請書（僅歐育靜對
    相對人之匯款，未表明匯款之原因），且原因多端，皆無法
    證實為相對人所簽署而與系爭借款攸關；又爭執系爭借款已
    為清償，實有拒絕履行債務，異常移轉財產、低價脫售之嫌
    ，導致抗告人有日後不能強制執行或甚難強制執行之虞，業
    據相對人提出房仲出售系爭房地之上開廣告照片及調解不成
    立證明書等為憑(見原審司全字卷第9至15頁)。
　㈢本院核閱上開證據資料，認本件假扣押之原因（即日後有不
    能強制執行或甚難執行之虞），已可得到大致為正當之薄弱
    心證，相對人恐日後有不能執行或甚難執行之虞，並非全然
    無據，且抗告人突欲移轉財產，又拒絕說明暨屆期清償系爭
    借款債務，而有假扣押之原因，非全然未釋明。抗告人雖辯
    稱：其無逃匿，不會因出售系爭房地而達無資力，難認係其
    隱匿財產云云，僅係抗告人片面主張無法查與事實相符之唯
    一陳述，無從憑採；況本件假扣押裁定所涉實體權利事項，
    即抗告人已否清償系爭借款，並非本件假扣押保全程序之裁
    定所得審酌，應另循其他救濟途逕解決，抗告意旨否認有假
    扣押之原因，並無可採為有利抗告人之認定。
五、綜上所述，相對人就假扣押請求之原因及假扣押之原因，均
    已為相當釋明，雖其釋明尚有不足，惟相對人既陳明願供擔
    保以補釋明之不足，則原法院司法事務官所為酌定准、免假
    扣押附條件之宣告，於法尚無違誤。抗告人聲明異議指摘原
    法院司法事務官之處分有誤，為原法院裁定駁回，經核並無
    不合。抗告意旨指摘原裁定為不當，求予廢棄改判，為無理
    由，應予駁回。
六、據上論結，本件抗告為無理由，爰裁定如主文。
中　　華　　民　　國　　111 　年　　4 　　月　　22　　日
　　　　　　　　　　民事第四庭  審判長法  官  張世展

                                      法  官  黃佩韻

                                      法  官  莊俊華
上為正本係照原本作成。
不得抗告。　　　　　　　　　　　　　　　　
中　　華　　民　　國　　111 　年　　4 　　月　　22　　日

                                      書記官  楊宗倫